【裁判字號】    97,聲,187
【裁判日期】    970530
【裁判案由】    訴訟救助
【裁判全文】
臺灣高等法院民事裁定                   97年度聲字第187號
聲  請  人  甲○○
上列聲請人因與林正間訴訟救助事件，聲請訴訟救助，本院裁
定如下：
    主  文
聲請駁回。
聲請訴訟費用由聲請人負擔。
    理  由
一、本件聲請意旨略以：伊僅有一筆19平方公尺畸零田地價值新
    台幣（下同）26萬3580元，動產一萬元，負債一萬元，因將
    屆65歲，只能在假日當舉版工，每月收入約7000元，符合憲
    法第15條、社會救助法所規定，為低收入戶，生活困窘之無
    資力者，爰依民事訴訟法第107條規定，聲請訴訟救助云云
    。
二、按當事人因無資力支出訴訟費用而聲請訴訟救助者，關於無
    資力支出訴訟費用之事由，應提出可使法院信其主張為真實
    並能即時調查之證據，以釋明之，此觀民事訴訟法第109條
    第2項、第284條之規定自明。所謂「無資力」係指窘於生活
    ，且缺乏經濟信用者而言（最高法院43年台抗字第152判例
    意旨參照）；申言之，若非取給於自己或共同生活親屬基本
    生活之費用不能支出訴訟費用，且無籌措款項以支出訴訟費
    用之信用技能，即難謂為無資力支出訴訟費用。而法院調查
    聲請人是否無資力支出訴訟費用，專就聲請人提出之證據為
    之，如聲請人並未提出證據，或依其提出之證據，未能信其
    無資力支出訴訟費用之主張為真實，即應將其聲請駁回，並
    無依職權調查或定期命補正之必要（最高法院26年滬抗字第
    34號判例意旨參照）。
三、本件聲請人因與相對人林峰正等人間損害賠償事件，就上訴
    裁判費聲請訴訟救助，經本院駁回後，其就駁回訴訟救助之
    裁定聲請再審，並聲請訴訟救助。然查，聲請人既自認擁有
    價值約26萬餘元之土地，並於假日當舉版工，每月約有7000
    元之收入，尚有動產一萬元，已難認聲請人無資力。又據聲
    請人提出存摺影本，期間其曾有36951元之存款，且該存摺
    僅記載至96年10月31日，尚無從任其餘其後非不能再存入相
    當之金額。而未申報所得稅者，非必無資力繳納1000元之裁
    判費。又中低收入戶標準乃行政主管機關為提供社會救助所
    設立之核定標準，與有無資力支出訴訟費用之認定係屬二事
    ，且聲請人並未舉證證明其已被列低收入戶，其執此謂其係
    無資力者，自難信為真正。此外聲請人未據提出能即時調查
    之證據，以釋明其確窘於生活且缺乏經濟信用即無資力支出
    訴訟費用之主張為真實，其聲請即屬無從准許。
四、據上論結，本件聲請為無理由，爰裁定如主文。
中    華    民    國    97    年    5     月    30    日
                    民事第十四庭
                        審判長法  官  張  蘭
                              法  官  鄭純惠
                              法  官  袁靜文
正本係照原本作成。
不得抗告。
中    華    民    國    97    年    6     月    2     日
                              書記官  明祖星


司法院資訊處製作；財團法人民間司法改革基金會備份。
